臺灣臺南地方法院民事裁定
110年度消債更字第302號
聲  請  人
即  債務人  蔡富銘  

代  理  人  黃龍昌律師（法律扶助）
上列聲請人依消費者債務清理條例聲請更生事件，本院裁定如下
：
    主  文
債務人蔡富銘自民國111年1月21日下午5時起開始更生程序，並
命司法事務官進行本件更生程序。
    理  由
一、按債務人不能清償債務或有不能清償之虞者，且無擔保或無
    優先權之本金及利息債務總額未逾新臺幣（下同）1,200萬
    元者，於法院裁定開始清算程序或宣告破產前，得向法院聲
    請更生；債務人對於金融機構負債務者，在聲請更生或清算
    前，應向最大債權金融機構請求協商債務清償方案，或向其
    住、居所地之法院或鄉、鎮、市、區調解委員會聲請債務清
    理之調解，消費者債務清理條例（下稱消債條例）第3條、
    第42條第1項、第151條第1項分別定有明文。另按法院裁定
    開始更生程序後，債務人依消債條例第12條規定撤回更生聲
    請者，更生程序即因撤回而不存在，法院開始更生程序之裁
    定當然失其效力。倘債務人嗣後仍有不能清償債務或有不能
    清償之虞，符合聲請更生要件者，得再向法院聲請更生（民
    國100年第6期民事業務研究會消費者債務清理專題第7號司
    法院民事廳消費者債務清理法律問題研審小組意見參照）。
二、本件聲請意旨略以：聲請人積欠無擔保或無優先權之債務總
    額約為337萬5,869元，曾於95年1月1日起至108年12月間從
    事營業額平均每月未逾20萬元之營業活動，且為清理債務，
    曾依消債條例第151條規定，於108年9月19日向本院聲請與
    最大債權金融機構國泰世華商業銀行股份有限公司（下稱國
    泰世華銀行）為債務調解，嗣經本院以108年度消債更字第3
    82號裁定開始更生程序，惟已於更生程序中撤回更生聲請。
    又聲請人無擔保或無優先權之本金及利息債務總額未逾1,20
    0萬元，復未經法院裁定開始清算程序或宣告破產，亦無依
    消債條例或破產法之規定而受刑之宣告。為此，爰依消債條
    例規定聲請准依更生程序清理債務等語。
三、本院之判斷：
  ㈠按消債條例所稱消費者，指5年內未從事營業活動或從事小規
    模營業活動之自然人；前項小規模營業指營業額平均每月20
    萬元以下者；又本條例第2條第1項所稱5年內從事小規模營
    業活動，係指自聲請更生或清算前1日回溯5年內，有反覆從
    事銷售貨物、提供勞務或其他相類行為，以獲取代價之社會
    活動，依其5年內營業總額除以實際經營月數之計算結果，
    其平均營業額為每月20萬元以下者而言，例如：平均月營業
    額未逾20萬元之計程車司機、小商販等即屬之，消債條例第
    2條第1、2項及辦理消費者債務清理事件應行注意事項第1點
    分別定有明文。聲請人主張曾於95年1月1日起經營宜銘機車
    行，至108年12月間因入不敷出，已自行停業，而107年度平
    均每月營業額為1萬8,339元、108年度平均每月營業額為1萬
    7,150元等情，有聲請人提出財產及收入狀況說明書、宜銘
    機車行107年1月至108年9月間之帳冊、估價單等件為憑（消
    債更卷第21、69至174頁），合計上開營業額平均每月營業
    額未逾20萬元，堪認聲請人屬於從事小規模營業活動之自然
    人。
　㈡聲請人主張現積欠無擔保或無優先權之本金及利息債務總額
    未逾1,200萬元，聲請人曾向本院聲請與最大債權金融機構
    國泰世華銀行為債務清理之前置調解，但未成立等情，有聲
    請人提出財團法人金融聯合徵信中心查詢當事人綜合信用報
    告回覆書、債權人清冊及調解不成立證明書等件為憑（消債
    更卷第31至45、49頁），是聲請人主張其所積欠無擔保或無
    優先權之本金及利息債務總額未逾1,200萬元，並曾踐行前
    置調解程序而調解不成立等事實，應堪認定。
　㈢依據國泰世華銀行、第一商業銀行股份有限公司、台北富邦
    商業銀行股份有限公司、聯邦商業銀行股份有限公司、遠東
    國際商業銀行股份有限公司、中國信託商業銀行股份有限公
    司、元大國際資產管理股份有限公司、元誠國際資產管理股
    份有限公司、新光行銷股份有限公司、富邦資產管理股份有
    限公司、勞動部勞工保險局、衛生福利部中央健康保險署及
    新加坡商艾星國際有限公司台灣分公司陳報聲請人積欠債務
    金額分別為86萬1,392元、29萬4,946元、92萬4,238元、65
    萬7,325元、61萬9,868元、205萬9,115元、5萬3,507元、62
    萬8,196元、56萬1,264元、70萬3,115元、11萬8,798元、13
    萬8,713元及29萬5,398元（消債更卷第251至259、269至339
    、345至350、353至369、381至393、397至403、407至415、
    421至433頁），是聲請人之債務總額應為791萬5,875元（計
    算式：86萬1,392元＋29萬4,946元＋92萬4,238元＋65萬7,325
    元＋61萬9,868元＋205萬9,115元＋5萬3,507元＋62萬8,196元＋5
    6萬1,264元＋70萬3,115元＋11萬8,798元＋13萬8,713元＋29萬5
    ,398元＝791萬5,875元）。
　㈣聲請人稱現受雇於弘鼎企業社，每月收入約為1萬9,358元【
    計算式：（2萬800元＋1萬8,400元＋1萬6,900元＋1萬9,500元＋
    2萬150元＋2萬400元）÷6＝1萬9,358元，元以下4捨5入】，並
    提出110年3月至8月之薪資袋（消債更卷第373至375頁）附
    卷為憑。而聲請人108、109年度查無薪資所得申報，有聲請
    人提出之108、109年度綜合所得稅各類所得資料清單在卷可
    佐（消債更卷第27至29頁）。又聲請人雖於109年5月間、11
    0年6月間受領行政院發給之新冠肺炎紓困金（消債更第53至
    55、371頁），惟該紓困金僅為一次性而非持續、固定，故
    不列入聲請人之固定收入範圍，是聲請人每月收入應為1萬9
    ,358元，並以此金額作為償債能力之計算基礎。又聲請人現
    有郵局存款2元、向訴外人蔡志峰借用之安定區農會活期儲
    蓄存款3萬9,679元、91年5月出廠之車牌號碼00-0000號之自
    用小客車一部，以及對訴外人莊典育、李偉禎各14萬5,000
    元、16萬元之債權，此有聲請人提出之財產及收入狀況說明
    書、全國財產稅總歸戶財產查詢清單、郵政存簿儲金簿內頁
    資料、蔡志峰安定區農會活期儲蓄存款、行車執照、債務人
    清冊、調解筆錄（消債更卷第21、25、47、53至67、179至1
    80頁）等附卷可稽，堪認屬實。
　㈤按債務人必要生活費用，以最近1年衛生福利部或直轄市政府
    所公告當地區每人每月最低生活費1.2倍定之，消債條例第6
    4條之2第1項定有明文。而最近1年衛生福利部所公告之臺南
    市每人每月最低生活費為1萬4,230元，以1.2倍計算應為1萬
    7,076元（計算式：1萬4,230元×1.2＝1萬7,076元），而聲請
    人所陳之每月生活費用為1萬5,965元（消債更卷第23頁），
    尚符前揭最低生活標準，應屬可採。是以，聲請人每月必要
    生活費用應為1萬5,965元。
  ㈥綜上，聲請人之債務總額為791萬5,875元，扣除聲請人所有
    之存款3萬9,681元及對第三人之債權30萬5,000元（計算式
    ：14萬5,000元＋16萬元＝30萬5,000元），尚餘757萬1,194元
    （計算式：791萬5,875元－3萬9,681元－30萬5,000元＝757萬1
    ,194元），以聲請人每月可清償債務數額3,393元（計算式
    ：1萬9,358元－1萬5,965元＝3,393元）推估，聲請人將債務
    清償完畢所需時間，遠逾更生程序6年至8年清償期限。又聲
    請人雖有該汽車1輛，惟該汽車是91年出廠，車齡已逾10年
    ，縱使尚未毀損，其價值亦應有限，不足以清償聲請人積欠
    之債務。是債務人確已達不能清償債務或有不能清償之虞之
    程度，自有藉助更生制度調整其與債權人間之權利義務關係
    ，重建其經濟生活之必要。
四、綜上所述，聲請人僅是從事小規模營業活動之自然人，積欠
    之無擔保或無優先權之本金及利息債務總額在1,200萬元以
    下，並曾與最大債權金融機構國泰世華銀行為債務清償方案
    之調解，惟調解不成立，且未經法院裁定開始清算程序或宣
    告破產，亦無依消債條例或破產法之規定而受刑之宣告之情
    ，有本院消債事件查詢作業紀錄、臺灣高等法院被告前案紀
    錄表在卷可憑（消債更卷第193至199頁），又查無消債條例
    第6條第3項、第8條或第46條各款所定駁回更生聲請之事由
    存在，則聲請人聲請更生，應予准許。
五、末按，法院開始更生程序之裁定，應載明其年、月、日、時
    ，並即時發生效力；法院裁定開始更生或清算程序後，得命
    司法事務官進行更生或清算程序，必要時得選任律師、會計
    師或其他適當之自然人或法人一人為監督人或管理人，消債
    條例第45條第1項、第16條第1項定有明文。本件既准予更生
    ，爰依前開規定，裁定如主文所示。　　　
中　　華　　民　　國　　111 　年　　1  　月　　21　 　日
                       消債第四庭   法　官　廖建瑋
以上正本係照原本作成。
本裁定不得抗告。
本裁定已於民國111年1月21日下午5時公告。
中　　華　　民　　國　　111 　年　　1  　月　　21　 　日
                                    書記官　鄭梅君